【裁判字號】    93,訴,1109
【裁判日期】    950210
【裁判案由】    給付貨款
【裁判全文】
臺灣士林地方法院民事判決              93年度訴字第1109號
原      告  新典科技股份有限公司
法定代理人  丙○○
訴訟代理人  己○○
            乙○○
            甲○○
被      告  台灣丸和股份有限公司
法定代理人  丁○○
訴訟代理人  戊○○
上列當事人間給付貨款事件，本院於民國95年1 月25日言詞辯論
終結，判決如下：
    主  文
被告應：(一)給付原告新台幣伍拾壹萬伍仟壹佰伍拾元；(二)於原告
返還被告所交付之捌萬貳仟肆佰片8P4R白基板之同時，給付原告
日幣壹佰玖拾柒萬柒仟陸佰元，及均自民國93年11月26日起至清
償日止，按年息5%計算之利息。
原告其餘之訴駁回。
訴訟費用由被告負擔十分之六，餘由原告負擔。
本判決原告勝訴部分於原告以新台幣拾捌萬元為被告供擔保後
，得假執行；但被告如以新台幣壹佰壹拾肆萬零陸佰陸拾伍元為
原告供擔保，或將上開金額提存後，得免為假執行。
原告其餘假執行之聲請駁回。
    事實及理由
甲、程序方面：
    本件原告起訴（聲請支付命令）請求被告應給付新台幣（以
    下未註明幣別者皆同）151 萬7,033 元，及自支付命令送達
    被告翌日起按法定利率計算之利息，嗣於93年11月22日擴張
    請求金額為190 萬3,616 元，及自民事準備(二)暨更正狀送達
    翌日即93年11月26日起按法定利率計算之利息，嗣再於95年
    1 月20日變更聲明為被告應給付原告127 萬8,101 元、日幣
    197 萬7,600 元，及均自93年11月26日起算之法定遲延利息
    ，核屬擴張應受判決事項之聲明，依民事訴訟法第255 條第
    1 項第3 款規定，應予准許。
乙、實體方面：
一、原告起訴主張：兩造於91年7 月24日訂立基板買賣契約，約
    定由原告以每片單價日幣24元之價格，向被告購買20萬片8P
    4R白基板，原告業已依約給付全部貨款日幣480 萬元。詎知
    被告提供之基板材料，有曲翹、彎曲等瑕疵，無法再予加工
    使用，部分已加工之基板，亦已變成廢物，為此就已加工部
    分3 萬4,000 片基板部分，請求按每片37.5912 元計算之不
    完全給付損害賠償共計127 萬8,101 元，並就未加工部分之
    8 萬2,400 片基板向被告為解除契約之意思表示，依民法第
    259 條規定，請求被告返還原告交付之價金日幣197 萬
    7,600 元等語。並聲明：(一)被告應給付原告127 萬8,101 元
    、日幣197 萬7,600 元，及均自93年11月26日起至清償日止
    ，按年息5%計算之利息。(二)願供擔保請准宣告假執行。
二、被告則以：被告交付本件原告購買之基板時間為91年7 月30
    日至同年10月27日，依基板交易慣例，原告應於買受人開立
    信用狀後付款前5 個月內驗收檢查，如有瑕疵，應即解除契
    約，乃原告未為上開行為，遲至93年4 月21日始以存證信函
    主張前開基板有瑕疵云云，顯無理由，亦已逾民法第365 條
    規定之6 個月除斥期間。至原告已投入製程之基板業經被告
    同意換貨事宜暨負擔相關費用，是該等已使用之基板，殊難
    認有何減少或滅失可言。又縱原告解除契約合法有效，原告
    未返還解除契約之基板前，被告亦得主張同時履行抗辯。又
    經兩造於94年12月6 日會同清點結果，已完工部分之基板實
    際數量為1 萬3,704 片，顯與原告主張之3 萬4,000 片不符
    ，且此部分基板，業經原告檢驗後投入製程加工，應認被告
    已盡買賣契約應負之給付義務，原告如主張已加工之系爭基
    板有瑕疵，應就瑕疵及損害負舉證之責等語資為抗辯。並聲
    明：(一)原告之訴及其假執行之聲請均駁回；(二)如受不利之判
    決，願供擔保請准宣告免為假執行。
三、兩造不爭執之事實（本院95年1 月4 日言詞辯論筆錄）：
  (一)兩造於91年7 月24日訂立基板買賣契約，約定原告以每片單
    價日幣24元之價格，向被告購買20萬片白基板。
  (二)原告業已依約給付全部貨款日幣480 萬元。
  (三)系爭貨物中未加工之部分之基板計有8 萬2,400 片，依勘驗
    結果4%比例確有瑕疵。
  (四)被告確已收受原告93年4月21日存證信函。
  (五)原告主張解除契約之白基板尚未返還原告。
  (六)兩造於94年12月26日會同盤點結果，盤點時原告所留存已加
    工部分之基板為1萬3,704片。
四、基上兩造不爭執之事實，本件首應確認者，係被告交付原告
    之系爭基板是否確有瑕疵？經查：
  (一)被告所提供，原告現存未加工之基板8 萬2,400 片，經本院
    現場勘驗結果，抽取200 片進行曲翹測試（兩造約定規格為
    0.5mm ，可容許之曲翹、反曲範圍為0.12mm，以0.62mm寬度
    之測試器材測試，無法通過者即為不良品）結果，有8 片確
    屬不良品（本院93年3 月17日勘驗筆錄），此為兩造所不爭
    執已如前述。
  (二)前開測試雖係就未加工部分所為，然原告已加工部分與未加
    工部分均屬同一時期（91年8 月31日至91年12月12日）自馬
    來西亞進口之貨物，被告所提供之基板曾因存有瑕疵而經兩
    造協議換貨，乃被告所未爭執，是被告所供應、已加工部分
    之基板亦存有約4%之瑕疵應為合理之推論。是被告抗辯原告
    未就已加工部分基板存有瑕疵是否原料造成之事實負舉證責
    任云云，應無可採。
五、茲應進一步審酌者，即為原告前開瑕疵所主張之法律效果是
    否可採：
  (一)已加工部分：
  1.按「因可歸責於債務人之事由，致為不完全給付者，債權人
    得依關於給付遲延或給付不能之規定行使其權利。因不完全
    給付而生前項以外之損害者，債權人並得請求賠償」，民法
    第227 條定有明文。次按「損害賠償，除法律另有規定或契
    約另有訂定外，應以填補債權人所受損害及所失利益為限。
    依通常情形，或依已定之計劃、設備或其他特別情事，可得
    預期之利益，視為所失利益」，亦為同法第216 條所明定。
    又種類之債在特定時，即存有瑕疵者，出賣人除應負物之瑕
    疵擔保責任外，並應負不完全給付之債務不履行責任（最高
    法院77年4 月19日77年度第7 次民事庭會議決議(一)意旨參照
    ）。
  2.經查：本件兩造間基板買賣契約，債之標的係屬種類之物，
    不論被告所提供之基板，其瑕疵係於種類之債特定前或特定
    後發生，依前揭說明，均無礙其不完全給付責任之成立。本
    件被告提供有瑕疵之基板予原告，顯與債之本旨不符，被告
    復未主張並舉證其就前開不完全給付之事實有何不可歸責之
    事由，自應負不完全給付之責。又就已加工之基板部分，其
    基板曲翹之瑕疵已屬無從補正，原告自得依給付不能之規定
    ，請求不履行之損害賠償（民法第226條第1項）。
  3.茲就原告請求審酌如下：
  (1)原告主張已加工部分之基板數目為3 萬4,000 片，為被告所
    否認，且除兩造會同盤點之1 萬3,704 片外，原告未能另舉
    證尚存有其他已加工之基板，是原告已加工部分之損害，自
    應以1 萬3,704 片計算為合理。又系爭已加工部分之基板，
    依前推論，其瑕疵比例雖僅為4%，惟瑕疵之檢測方法須依前
    述勘驗期日所採曲翹測試方式為之，此一曲翹測試過程易致
    加工原料或產品之損壞，業據原告陳明在卷（95年1 月14日
    言詞辯論筆錄），衡諸本院勘驗過程發現系爭產品確屬輕薄
    、脆弱等情狀，應認瑕疵品、非瑕疵品混合結果，已屬無從
    區辨，原告無法就無瑕疵物單獨檢選而為利用，應得請求全
    部不履行之損害賠償。
  (2)每片損失部分：
  原告主張已加工部分已完成C1、C2二個製程，原告生產無法
    出貨之產品，除基板成本每片7.5912元（日幣24元）外，每
    片平均投入成本為材料15.06 元、人工1.64元、製造費用（
    水、電、保養費）0.57元、折舊費用0.84元（廠房、機器折
    舊），業據提出計算表格為證，被告雖爭執前開損害數額，
    惟未能說明原告前開主張有何不合理處，另衡酌本件產業之
    特性，並無其他適當之機關可資鑑定或諮詢，暨參照原告所
    提價目資料（91年8 至12月每千顆電阻82.05 元，每片基板
    可製429 顆電阻，故每片基板可製成售價35.19945元之電阻
    ），應認原告前開成本損失之主張為可採。
  次查，原告主張所失利益（無法出貨損失）每片13.75 元部
    分，業據提出91年8 至12月（被告依約應交貨及原告於工作
    日12天後可出貨之時間）平均價格每千顆電阻82.05 元，與
    原告於93年4 月間以存證信函訴請被告履行時（損害特定時
    ）每千顆電阻50 .87 元 之價差資料為證，故每片基板瑕疵
    造成之履行利益損害應為13.37622元（計算式：82.05 ×42
    9/1000-50.87×429/1000=13.37622）。
  至原告另主張商譽損失每片10.73 元部分，原告係以「客戶
    與訂單流失」為其計算準據，惟原告自承商譽損失其實無法
    估算，舊客戶所以未下訂單是否因先前未如期交貨所致，亦
    屬無法確定（本院95年1 月25日言詞辯論筆錄），是原告主
    張此部分之損害，應無可採。
  4.綜前所述，已加工部分損害額為51萬5,150 元（計算式：每
    片基板所致損害為7.5912+15.06+1.64+0.57+0. 84+13.3762
    2=39.07742，原告主張僅以每片37.5912 元計算，故損害額
    為37.5912 ×13704=515150，元以下四捨五入）。
  5.按給付無確定期限者，債務人於債權人得請求給付時，經其
    催告而未為給付，自受催告時起，負遲延責任。其經債權人
    起訴而送達訴狀，或依督促程序送達支付命令，或為其他相
    類之行為者，與催告有同一之效力。遲延之債務，以支付金
    錢為標的者，債權人得請求依法定利率計算之遲延利息，民
    法第229 條第2 項、第233 條第1 項前段分別定有明文。前
    揭原告所得請求被告給付之51萬5,150 元，係債務不履行之
    損害賠償請求權，為不定期限之金錢債務，原告請求自其民
    事準備書(二)暨更正狀（更正訴之聲明）繕本送達翌日之93年
    11月26日起至清償日止，按法定利率年息百分之五計算之利
    息，洵屬有據。
  (二)未加工部分：
  1.按債權人於有債務人給付不能之情形時，得解除其契約。契
    約當事人之一方遲延給付者，他方當事人得定相當期限催告
    其履行，如於期限內不履行時，得解除其契約，民法第256
    條、第254 條分別定有明文。又物之瑕疵擔保責任與不完全
    給付之債務不履行責任，其法律性質、構成要件及規範功能
    各不相同。買受人如主張出賣人應負不完全給付之債務不履
    行責任，而請求其賠償損害時，無民法第365 條規定之適用
    （最高法院92年台上字第882 號判決意旨參照）。查本件被
    告所給付，未經原告加工部分為8 萬2,400 片，其中應有4%
    比例確有瑕疵為兩造所不爭執，又此一曲翹之瑕疵，於被告
    交付原告基板而使種類之債特定後無法除去，依瑕疵檢測方
    式亦無法區辨瑕疵物、無瑕疵物而為利用亦如前述，且原告
    復曾於93年4 月21日催告被告出面解決系爭瑕疵問題，被告
    迄未履行，是原告依民法第256 條、第254 條規定解除契約
    ，應屬有據。因原告併依民法第227 條不完全給付規定而為
    解除契約之意思表示，是被告抗辯原告解除權之行使罹於民
    法第365 條除斥期間規定而不得行使，應無可採。
  2.另按契約解除時，當事人雙方回復原狀之義務，由他方所受
    領之給付物，應返還之；受領之給付為金錢者，應附加自受
    領時起之利息償還之，民法第259 條第2 款定有明文。又應
    付利息之債務，其利率未經約定，亦無法律可據者，週年利
    率為百分之五，亦同法第203 條所明定。查原告就系爭未加
    工之基板8 萬2,400 片，業已於91年8 月6 日開立信用狀支
    付價金日幣197 萬7,600 元，原告並已依法解除契約，則原
    告就解除契約之基板8 萬2,400 片基板部分請求返還已交付
    之買賣價金日幣197 萬7,600 元，及自被告受領價款後之93
    年11月26日起按法定利率計算之利息，自屬有據。
  3.按契約解除時，由他方所受領之物，應返還之，民法第259
    條第2 款定有明文。又當事人因契約解除而生之相互義務，
    於他方當事人未為對待給付前，得拒絕自己之給付，亦為同
    法第261 條準用第264 條第1 項前段所明定。原告自被告受
    領系爭未加工之基板8 萬2,400 片之給付，被告就其價金日
    幣197 萬7,600 元之返還與原告系爭基板之返還義務主張同
    時履行抗辯，揆之前揭法條規定，應屬有據。
六、綜上所述，原告本於前揭原因事實，主張不完全給付並解除
    契約回復原狀之法律關係，訴請被告；(一)應給付原告51萬
    5,150 元；(二)於原告返還被告所交付之8 萬2,400 片8P4R白
    基板之同時，給付原告日幣197 萬7,600 元，及均自93年11
    月26日起至清償日止，按年息5%計算之利息，為有理由，應
    予准許，逾此部分之請求，則為無理由，應予駁回。
七、兩造陳明願供擔保，聲請宣告假執行或免為假執行，經核原
    告勝訴部分，合於法律規定，爰分別酌定相當之擔保金額宣
    告之；原告其餘假執行之聲請，因訴之駁回而失所依據，不
    予准許。
八、本件事證已臻明確，兩造其餘主張、陳述及所提之證據，經
    審酌均與本院前揭判斷不生影響，爰不一一詳予論述，附此
    敘明。
九、據上論結，原告之訴為一部有理由，一部無理由，依民事訴
    訟法第79條判決如主文。
中    華    民    國    95    年    2     月    10    日
                  民事第二庭  法  官  王本源
以上正本證明與原本無異。
如對本判決上訴須於判決送達後20日內向本院提出上訴狀。
中    華    民    國    95    年   2      月    15    日
                              書記官  戴顯澄


司法院資訊處製作；財團法人民間司法改革基金會備份。
